---
title: "多元统计分析期末作业"
author: "统计1701 尹恒"
date: "2020/5/18"
output: 
  pdf_document: 
    includes:
      in_header: header.tex
    keep_tex: yes
    latex_engine: xelatex
---

```{r setup, include=FALSE}
knitr::opts_chunk$set(echo = TRUE, message = TRUE)

```

## 第一题
```{r}
data1=read.table("T1.DAT")   #读入数据
new_data1<-data1[,c(1:5)]    #提取前五列作主成分分析
apply(new_data1,2,mean)    #计算样本均值向量
```
### (a)确定能有效的综合样本变异性的恰当的成分个数。构造崖底碎石图帮助你的求解。

#### 通过协方差阵S作主成分分析  

```{r}
print(cov(new_data1),digits = 4) #输出协方差矩阵
print(eigen(cov(new_data1))) #输出特征值-特征向量
res1=princomp(new_data1,cor=FALSE) #当cor=FALSE表示用样本的协方差阵S做主成分分析
summary(res1,loadings=TRUE)
screeplot(res1,type="lines")#输出崖底碎石图
```
由上述程序整理可得主成分的系数为:

| 变量 | $e_{1}$ | $e_{2}$ | $e_{3}$ | $e_{4}$ | $e_{5}$ |
| :--: | :-----: | :-----: | :-----: | :-----: | :-----: |
| 独立性 | 0.579 | -    | 0.643 | 0.309 | 0.386 |
|支持力|-|0.612|-0.140|-0.515|0.583|
|仁爱心|-0.524|0.219|-0.119|0.734|0.352|
|顺从性|-0.493|-0.572|0.422|-0.304|0.398|
|领导能力|0.380|-0.494|-0.612|-|0.478|
|方差（$\lambda $）|68.752|31.509|23.101|16.354|2.392|
|占总方差的累计百分比|0.484|0.706|0.868|0.983|1.000|

由碎石图可以看出选择前三个主成分较为合理，由表格得前三个主成分占总方差的累计百分比为86.8%，与碎石图得到的结果基本一致。

#### 通过相关阵R作主成分分析

```{r}
print(cor(new_data1),digits = 4) #输出相关矩阵
print(eigen(cor(new_data1))) #输出特征值-特征向量
res2=princomp(new_data1,cor=TRUE) #当cor=TRUE表示用样本的相关矩阵R做主成分分析
summary(res2,loadings=TRUE)
screeplot(res2,type="lines") #输出崖底碎石图
```
由上述程序整理可得主成分的系数为:

| 变量 | $e_{1}$ | $e_{2}$ | $e_{3}$ | $e_{4}$ | $e_{5}$ |
| :--: | :-----: | :-----: | :-----: | :-----: | :-----: |
| 独立性 | 0.521 | -    | 0.667 | 0.253 | 0.460 |
|支持力|-0.121|0.788|-0.187|-0.351|0.454|
|仁爱心|-0.548|-|-0.115|0.733|0.386|
|顺从性|-0.439|-0.491|0.295|-0.525|0.451|
|领导能力|0.469|-0.361|-0.648|-|0.480|
|方差（$\lambda $）|2.197|1.368|0.756|0.589|0.090|
|占总方差的累计百分比|0.439|0.713|0.864|0.981|1.000|

由碎石图可以看出选择前三个主成分较为合理，由表格得前三个主成分占总方差的累计百分比为86.4%，与碎石图得到的结果基本一致。

### (b)解释样本主成分.

选取的三个样本主成分为：
$$
y_{1}=0.579\times x_{1}-0.524\times x_{3}-0.493\times x_{4}+0.380\times x_{5}\\
y_{2}=0.612\times x_{2}+0.219\times x_{3}-0.572\times x_{4}-0.494\times x_{5}\\
y_{3}=0.643\times x_{1}-0.140\times x_{2}-0.119\times x_{3}+0.422\times x_{4}-0.612\times x_{5}\\
$$
第一主成分占总方差的48.4%，其中和独立性与领导能力正相关，和仁爱心与顺从性负相关，表现出秘鲁青年心理大部分呈现独立自主。

第二主成分占总方差的22.2%，其中和支持力与仁爱心正相关，和领导能力与顺从性负相关，表现出秘鲁青年心理少部分呈现顺从仁爱 。

第三主成分占总方差的16.3%，是五个因素的线性组合，表现更一般的情况，各种因素都会影响秘鲁青年心理状况。

### (c)用前两个主成分的值，将$(y_{1},y_{2})$的值画在图中
```{r}
library(ggplot2)
attach(data1)#把第一二主成分的值加入原表格
data1$Y1<-0.579*V1-0.524*V3-0.493*V4+0.380*V5 #第一主成分
data1$Y2<-0.612*V2+0.219*V3-0.572*V4-0.494*V5 #第二主成分
detach(data1)
```


以性别作为分类指标作图
```{r}
ggplot(data1,aes(x=Y1,y=Y2,colour=V6))+geom_point()
```

以地位作为分类指标作图
```{r}
ggplot(data1,aes(x=Y1,y=Y2,colour=V7))+geom_point()
```

从图看出在右下角存在几个离群值。


### (d)用第一主成分Q-Q图，解释该图。
```{r}
lamda<-eigen(cov(new_data1)) 
spc_mat<-lamda$vectors[,1]
prin_y<-t(t(spc_mat)%*%t(new_data1))
qqnorm(prin_y)
qqline(prin_y)
```

此图说明第一主成分在最左端拟合程度不好，并且在最右上角存在可疑点。

## 第二题

### (a)求主成分解或极大似然解
因子分析，利用psych包中的fa(r=cor2,nfactors=2,fm="pa",rotate="none")函数，该函数为多元统计分析的一个包；nfactors为因子个数,fm为估计解的方法:pa为主成分法,ml为极大似然估计法;rotate为是否进行旋转
```{r}
library(psych)
data2=read.table("T2.DAT")
cor2<-cor(scale(data2)) 
#主成分法
m2<-fa(r=cor2,nfactors=2,fm="pa",rotate="none")
m2$loadings
m3<-fa(r=cor2,nfactors=3,fm="pa",rotate="none")
m3$loadings
#极大似然估计法
m22<-fa(r=cor2,nfactors=2,fm="ml",rotate="none")
m22$loadings
m33<-fa(r=cor2,nfactors=3,fm="ml",rotate="none")
m33$loadings
```

### (b)求旋转载荷，比较这两组旋转载荷，解释因子解
```{r}
m20<-fa(r=cor2,nfactors=2,fm="ml",rotate="varimax")
m20$loadings
```
第一因子可以把数学能力与销售利润联系起来，表现销售人员的销售能力
第二因子可以把创造力和新客户销售额和联系起来，表现销售人员推销能力
```{r}
m30<-fa(r=cor2,nfactors=3,fm="ml",rotate="varimax")
m30$loadings
```
第一，二因子同上。
第三因子把抽象推理能力和新客户销售额和销售增长联系起来，表现销售人员的判断能力。
比较这两组旋转载荷，三个因子的累计方差达到了90%，比两个因子的累计方差高。

### (c)列出共性方差，特殊方差，比较结果并解释
列出分析的完整数据如下:（communalities为共性方差，特殊方差为1-共性方差)

```{r}
m20$communalities
m30$communalities
```

两个因子的共性方差和特殊方差为：

|              | 共性方差 | 特殊方差 |
| :----------: | :------: | :------: |
|   销售增长   |   0.93   |  0.069   |
|   销售利润   |   0.93   |  0.070   |
| 新客户销售额 |   0.88   |  0.123   |
|    创造力    |   1.00   |  0.005   |
|   机械推理   |   0.53   |  0.474   |
|   抽象推理   |   0.39   |  0.614   |
|   数学能力   |   0.97   |  0.029   |

三个因子的共性方差和特殊方差为：

|              | 共性方差 | 特殊方差 |
| :----------: | :------: | :------: |
|   销售增长   |   0.96   |  0.039   |
|   销售利润   |   0.97   |  0.034   |
| 新客户销售额 |   0.91   |  0.088   |
|    创造力    |   1.00   |  0.005   |
|   机械推理   |   0.55   |  0.447   |
|   抽象推理   |   1.00   |  0.005   |
|   数学能力   |   0.96   |  0.038   |

比较两个表格，三个因子的共性方差基本都接近1，并且三个因子的累计方差高，所以选三个因子

### (d)对$m=2$和$m=3$做假设检验。

由公式（9-39）如下，把n=50，p=7，m=2,3代入得：

$$(n-1-(2 p+4 m+5) / 6) \ln \frac{\left|\hat{\mathbf{L}} \hat{\mathbf{L}}^{\prime}+\hat{\Psi}\right|}{\left|\mathbf{S}_{n}\right|}>\chi^{2}_{\left[(p-m)^{2}-p-m\right] / 2}(\alpha)$$

 $$43.833\times ln(\frac{0.000075933}{0.000018427})=62.1>\chi^{2}(0.01)=11.3$$

所以我们拒绝原假设$H_{0}$，综合以上分析选择$m=3$。



## 第三题

### (a)使用二次判别方法将$X_{0}^{'}=[3.5,1.75]$分类到总体$\pi_{1},\pi_{2}或\pi_{3}$
```{r}
library(MASS)
data3=read.table("T3.DAT")
qd<-qda(V5~V2+V4,data3,prior=c(1/3,1/3,1/3)) #二次判别
```
```{r}
predict(qd,newdata = data.frame(V2=3.5,V4=1.75))
```

根据后验概率第二类最大，所以分类在第二类

### (b)使用线性判别方法将$X_{0}^{'}=[3.5,1.75]$分类到总体$\pi_{1},\pi_{2}或\pi_{3}$

```{r}
ld<-lda(V5~V2+V4,data3,prior=c(1/3,1/3,1/3)) #线性判别
```
```{r}
predict(ld,newdata = data.frame(V2=3.5,V4=1.75))
```

所以线性判别得分为2.136514和1.636255

根据后验概率第二类最大，所以分类在第二类

### (c)用(b)中的线性判别函数将样本观测值分类。计算$APER$和$\hat{E}(AER)$
```{r}
pred<-predict(ld) #用模型对学习样本分类
tab1<-table(data3$V5,pred$class)
tab1
```
观察表格其中出错了5个值,根据公式$APER=\frac{5}{150}=0.033$

```{r}
ld1<-lda(V5~V2+V4,data3,prior=c(1/3,1/3,1/3),CV=T) #CV=T 运用提留方法
tab2<-table(data3$V5,ld1$class)
tab2
```

观察表格其中出错了6个值根据公式$\hat{E}(AER)=\frac{6}{150}=0.04$




## 第四题

### (a)用单连接法，完全连接法对农场做聚类。构造连接树图并比较结果。

```{r}
data4=read.table("T4.DAT")   #读入数据
data4<-data4[-c(25,34,69,72),]   #去掉离群值25,34,69,72
dim(data4)   #输出数据的维度
dist4=dist(scale(data4), method = "euclidean", p = 2)
#对标准化后的数据计算欧氏距离，"euclidean"表示欧氏距离，维度为2
D4_single<-hclust(dist4,method="single")
D4_com<-hclust(dist4,method="complete")
#进行聚类分析，"single"为最短距离法，"complete"为最长距离法。
plot(D4_single,hang=-1,main="single",sub=NULL,xlab="farm")
plot(D4_com,hang=-1,main="complete",sub=NULL,xlab="farm")
```

### (b)用三个不同的K值对农场作聚类。

取K=8,16,32进行K均值聚类分析如下

```{r}
km1<-kmeans(scale(data4),8)
km1$cluster  #输出分组结果
print(cutree(D4_single,k=8))  #输出最短距离法分K组的结果
km2<-kmeans(scale(data4),16)
km2$cluster
print(cutree(D4_single,k=16))
km3<-kmeans(scale(data4),32)
km3$cluster
print(cutree(D4_single,k=32))
```
将分类结果与（a）比较得当K=32时结果更好

